# 关于结构化主体中其他投资者权益的处理

提问人：z239239 时间：2015-03-13 20:13:04
关于结构化主体中其他投资者权益的处理 根据新准则，对于符合条件的结构化主体需要纳入合并报表范围。那么合并时，其他投资者的权益在合并报表中如何列示？根据目前的实务操作看，基本作为少数股权权益列示的较多。但我认为应该分具体情况。结构化主体被合并之后，其他投资者的权益的列示为少数股东权益还是负债，实质上类似于金融负债和权益工具的区分。 第一种情况：作为少数股权权益列示 当结构化主体没有包括交付现金或其他金融资产给其他投资者的合同义务，也没有包括在潜在不利条件下与其他投资者交换金融资产或金融负债的合同义务时，其他投资者的权益在合并报表中应该作为少数股东权益列示。 例 1 ：
A银行发行理财产品，该产品 2 年到期，存续期不能赎回，不保本、也不保收益，A银行自有资金认购30%，假定可变回报的量级较大，需纳入A银行合并报表。在此种情况下，无论产品收益如何，A银行都没有向其他投资者交付现金和其他金融资产的合同义务。
合并时，其他投资者的权益作为少数股东权益列示是适当。但必须承认，该类的产品实务中基本没有，更多的是存在合同义务的。
第二种情况：作为负债(以公允价值计量且变动计入当期损益的金融负债)列示 当结构化主体，具有交付现金或其他金融资产给其他投资者的合同义务，或在潜在不利条件下与其他投资者交换金融资产或金融负债的合同义务时，其他投资者的权益在合并报表中应该作为负债列示。 例 2 ：F证券公司发行J资产管理计划，J资产管理计划存续期为 3 年，J资产管理计划为分级产品，F公司认购劣后，并承诺保本，J资产管理计划存续期，投资者可以赎回，假定可变回报的量级较大，需纳入F证券公司合并报表。在此种情况下，该产品将面临支付收益，或者被投资者提前赎回的合同义务。对于此类产品，其他投资者的权益在合并报表层面作为负债(以公允价值计量且变动计入当期损益的金融负债，包含类似少数股权损益部分)列示更为合适。 第三种情况：权益和负债进行拆分可能权益和负债成分都存在，需要要拆分列示。此种较为复杂，此处暂不讨论。
以上仅为个人理解，欢迎讨论。

回答人：chenyiwei
很多理财产品是有存续期限的，到期必须进行清算分配，这与公司在营业期限期满时可通过股东大会修改公司章程而存续是不同的，因而理财产品具有在到期日向份额持有人交付现金或其他金融资产的合同义务。就这些理财产品本身的报表而言，根据《企业会计准则第 37 号——金融工具列报（ 2014 年修订）》第三章“特殊金融工具的区分”的规定，理财产品对应的份额可能可以作为权益工具。
但是，即使在理财产品自身作为独立会计主体编制的报表中可以作为权益工具，但当这些理财产品的报表合并到其发行方时（假设发行方对其具有控制权，下同），根据该准则第二十条的规定，其他持有人持有的产品份额对应的权益在发行方合并报表层面仍列报为金融负债。
因此，对理财产品等非公司法人形式的结构化主体，合并到发行方的报表中之后，合并报表层面在绝大多数情况下都会将其他外部持有人所享有的权益份额作为金融负债处理。只有存续期限永久的封闭型理财产品（持有人只能通过将其持有的份额向他人转让的方式实现退出，不得向理财产品本身要求赎回），且其他持有人所持有的份额不符合金融负债定义的情况下，在合并报表层面才可能作为权益工具列示。

提问人：zengfengxia 时间：2015-03-16 10:39:34
请教陈版，按照这个观点，是不是可以推论，一些合作经营（成立项目公司，由母公司主导），因其合作是有期限的，因此合作方投入的资金对于主体而言，也是属于金融负债，而无论是在合并报表或是个别报表层面？

回答人：chenyiwei
是这样。我们以前的很多理解都可能错了。“是否存在现时义务”和“履行现时义务是否可能使本主体面临损失”是两个不同的问题。

提问人：shenjiyuan 时间：2016-03-23 19:06:27
请问陈版主，“对理财产品等非公司法人形式的结构化主体，合并到发行方的报表中之后，合并报表层面在绝大多数情况下都会将其他外部持有人所享有的权益份额作为金融负债处理”，金融负债指的是其他负债还是以公允价值计量且其变动计入当期损益的金融负债；

回答人：chenyiwei
根据具体条款而定。其他持有人享有优先取得约定收益权利且本企业承担差额补足义务的，属于其他金融负债；其他情形属于以公允价值计量且其变动计入当期损益的金融负债。

提问人：shenjiyuan 时间：2016-03-24 10:44:29
陈版主，我想请教两个问题，结构化主体个别财务报表中的资产是按照原资产类别并入还是可以在合并财务报表中予以重分类？（从现有已经公布的财务报表来看，其中极端的做法之一是：将所有资产都重分类为“可供出售金融资产”）；结构化主体个别财务报表中的负债是按照原负债类别并入还是可以在合并财务报表中予以重分类？（从现有已经公布的财务报表来看，其中极端的做法之一是：
将所有负债都重分类为“以公允价值计量且其变动计入当期损益的金融负债”）；

回答人：chenyiwei
可以进行“视角差异调整”例如将权益调整为负债，但一般不能对金融资产和金融负债在各类别之间进行重分类。